【裁判字號】    98,審事聲,71
【裁判日期】    980812
【裁判案由】    聲明異議
【裁判全文】
臺灣高雄地方法院民事裁定            98年度審事聲字第71號
聲  請  人  信溢製冰冷凍股份有限公司
法定代理人  乙○○
相  對  人  冠海製冰冷凍股份有限公司
法定代理人  甲○○
上列當事人間因確定執行費用事件，對於本院民國98年2 月12日
97年度司執聲字第24號司法事務官所為之民事裁定聲明異議，本
院裁定如下：
    主  文
異議駁回。
    理  由
一、按強制執行事件，由法官或司法事務官命書記官督同執達員
    辦理之。本法所規定由法官辦理之事項，除拘提、管收外，
    均得由司法事務官辦理之。強制執行法第3 條及法院組織法
    第17條之2 第1 項第2 款分別定有明文。又當事人或利害關
    係人，對於執行法院強制執行之命令，或對於執行法官、書
    記官、執達員實施強制執行之方法，強制執行時應遵守之程
    序，或其他侵害利益之情事，得於強制執行程序終結前，為
    聲請或聲明異議；前項聲請或聲明異議，由執行法院裁定之
    。亦為強制執行法第12條第1 項、第2 項所明定。則依上開
    條文規定，司法事務官於強制執行程序中就當事人或利害關
    係人依第12條所為之聲請或聲明異議，自得立於執行法院之
    地位先為准駁之裁定（處分）。次按司法事務官處理事件所
    為之處分，與法院所為者有同一之效力。當事人對於司法事
    務官處理事件所為之終局處分，得於處分送達後10日之不變
    期間內，以書狀向司法事務官提出異議。司法事務官認前項
    異議有理由時，應另為適當之處分；認異議為無理由者，應
    送請法院裁定之。法院認第一項之異議為有理由時，應為適
    當之裁定；認異議為無理由者，應以裁定駁回之。民事訴訟
    法第240 之3 條及第240 之4 條亦分別定有明文。本件異議
    人原係對於本院民事執行處司法事務官所為之執行處分聲明
    異議（即異議人認本件執行名義應受另案假處分之限制而不
    得執行，但執行法院仍准為執行之處分），經司法事務官就
    該聲明異議為裁定（即依強制執行法第12條第2 項規定所為
    之裁定，裁定結果為駁回其異議），異議人對該裁定不服而
    提出異議，司法事務官認其異議無理由而送請本院為裁定，
    經核與上開條文規定件及意旨規定相符，尚無處理程序或權
    限上之瑕疪，先予說明。
二、異議意旨略以：系爭土地上異議人使用之流動廁所所在位置
    ，並無逾越使用相對人之土地，故不在拆除範圍。而該流動
    廁所連接圍牆C 型鋼與鋼板部分，若與原連接線平行（即往
    異議人所有之土地內側）遷移至流動廁所以北，即無再占用
    相對人土地及拆除之必要。惟相對人竟於民國97年7 月2 日
    執行期日時，趁異議人向司法事務官陳述已自行拆除之情事
    時，當場擅將未逾界之流動廁所及C 型鋼切斷，並將圍牆推
    倒，令異議人損失慘重，業向執行法院異議及聲請回復原狀
    ，而由相對人於97年7 月22日向執行法院陳報異議人未自行
    拆除之範圍，並無上開圍牆及C 型鋼及鋼板等物，益證執行
    圍牆、C 型鋼及鋼板部分拆除及鑑測費，已逾越強制執行範
    圍，非屬必要之執行行為，原裁定准該部分執行費用，自屬
    違誤。再者，異議人因上開違法執行，為回復原狀已支出16
    ,000 元 ，自應由相對人負擔。爰主張抵銷後，異議人應無
    須負擔執行費用，求為廢棄原裁定等語。
三、次按強制執行之費用，以必要部分為限，由債務人負擔；又
    債權人因強制執行而支出之費用，得求償於債務人者，得準
    用民事訴訟法第91條之規定，向執行法院聲請確定其數額，
    強制執行法第28條第1 項、第29條第1 項定有明文。又依民
    事訴訟法第91條第1 項規定：「法院未於訴訟費用之裁判確
    定其費用額者，第一審受訴法院於該裁判有執行力後，應依
    聲請以裁定確定之」。可知，強制執行程序執行完畢後，債
    權人得向法院聲請裁定確定因強制執行所支出而得求償於債
    務人費用之數額。
四、經查，相對人據本院岡山簡易庭96年度岡簡字第510 號民事
    判決暨確定證明書為執行名義聲請強制執行命異議人應將坐
    落高雄縣茄萣鄉○○段第625-2 地號土地上如附圖所示甲部
    分（W-X-T-B-W 連接線所圍成區域）面積12平方公尺之地上
    物拆除，將該部分土地交還相對人。本院民事執行處於97年
    3 月12日、97年4 月14日偕同高雄縣路竹地政事務所及內政
    部國土測量中心人員到現場履勘鑑界、定點並釘立界樁，異
    議人並於97年4 月14日履勘時當場承諾願於四月底前自行拆
    除應拆除之部分。屆期因異議人僅部分履行，本院乃依相對
    人聲請定期於97年7 月2 日續為強制執行，當天兩造確定應
    拆除之位置後，均無意見，由相對人僱用工人執行拆除地上
    物及返還土地，至於涉及公安之橘色貯氣桶，則由異議人翌
    日（7 月3 日）自行拆除移動，嗣相對人於97年7 月22日具
    狀陳報異議人仍有紅色鐵架交叉突出約10公分及其上瓦楞遮
    陽板突出等地上物，尚屬領空越界未拆遷，經本院民事執行
    處命異議人就此表示意見，異議人復於97年8 月11日具狀陳
    述相對人於97年7 月2 日，未經其同意擅以鐵鍬架起上開流
    動廁所，致其受有損害，應命相對人賠償等情，此經本院調
    閱本院民事執行處97年度執字第1626號返還土地等強制執行
    事件卷宗查核屬實。據上可知，異議人既不自行拆除地上物
    並將土地返還相對人，本院民事執行處乃由相對人僱用工人
    強制執行，並無不合。而相對人因此支出聲請強制執行之聲
    請費3,000 元及鑑界訂樁費測量費19,710元，自屬合理。又
    相對人於97年7 月2 日執行當天確實動用機具拆除圍牆及C
    型鋼板等，並據其提出第三人聖爵事業有限公司出具之估價
    單及三聯式統一發票為證，故原裁定准其中拆除圍牆C 型鋼
    板及工具機具費合計30,000元（20,000+10,000=30,000），
    並加計前開執行費及鑑界費22,710元（3,000+19,710=22,71
    0） ，共計52,710元，確實已由相對人支出，並為執行之必
    要費用，應由異議人負擔，自屬有據。而97年7 月2 日相對
    人既已雇工將上開圍牆、C 型鋼及鋼板等部分拆移，則其於
    97年7 月22日陳報狀自無再記載該部分土地遭異議人占用之
    必要，故自難以相對人執行後之97年7 月22日陳報狀內容遽
    認系爭圍牆、C 型鋼及鋼板部分不在本件返還土地執行事件
    所應拆除之範圍內。異議人該部分抗辯，並無可採。
五、另異議人雖以相對人所拆除之圍牆、C 型鋼及鋼板等物，並
    非上開確定判決所命拆遷返還土地之範圍，相對人逾越確定
    判決違法執行拆除，應負損害賠償責任，及爰以損害金額16
    ,000 元 抵銷本件執行費用云云，亦屬實體爭訟事項，自應
    由其另循民事訴訟程序，以資解決，並非本件確定執行費用
    事件之非訟程序所得審究，附此敘明。
六、綜上所述，相對人請求異議人負擔其支出之執行費用，應屬
    有據，原裁定並無違誤，異議人指摘原裁定不當，求予廢棄
    改判，為無理由，應予駁回。
七、據上論結：本件異議為無理由，依強制執行法第3 條、第30
    條之1 、民事訴訟法第240 條之4 第3 項後段，裁定如主文
    。
中    華    民    國    98    年    8     月    12    日
                  民事第二庭法  官  蘇姿月
正本係照原本作成。
如對本裁定抗告，須於裁定送達後10日內向本院提出抗告狀。
中    華    民    國    98    年    8     月    12    日
                            書記官  陳美月


司法院資訊處製作；財團法人民間司法改革基金會備份。
